臺灣高雄地方法院刑事判決　　　　　100年度交簡上字第249號
上　訴　人　臺灣高雄地方法院檢察署檢察官
被　　　告　宋吉松
上列上訴人即因被告業務過失致死案件，不服本院高雄簡易庭民
國100 年9 月27日100 年度交簡字第3264號第一審簡易判決（起
訴書案號：100 年度調偵字第1313號），提起上訴，本院管轄之
第二審合議庭判決如下：
    主  文
原判決撤銷。
宋吉松犯業務過失致死罪，處有期徒刑柒月。緩刑貳年。
    事  實
一、宋吉松為貨車司機，乃從事駕駛業務之人，於民國100 年3
    月1 日上午11時10分許，駕駛車牌號碼Z3-296號大貨車，沿
    高雄市○○區○○路北向車道由南往北方向行駛，行經上開
    路段與中安路口，本應注意汽車超車時，應保持安全間隔，
    而依當時情形為晴天、日間自然光線、路況乾燥無缺陷及無
    障礙物，且視距良好，並無不能注意之情事，竟疏未注意及
    此，雖見其右前方適有張水信騎乘車牌號碼XZJ-817 號機車
    搭載其配偶張陳月女沿同向外側車道行駛，仍貿然超車，致
    發生碰撞，張水信及張陳月女因而人、車倒地，張水信受有
    右肩挫傷、四肢多處擦傷等傷害（所涉業務過失傷害部分，
    業據被害人張水信撤回告訴），張陳月女則受有胸部肋骨骨
    折、氣胸、腹部骨盆骨折、左鼠蹊部挫裂傷、背部脊椎骨折
    、左小腿骨折及身體多處擦挫傷之傷害，經高雄市政府警察
    局交通警察大隊第一中隊小港分隊員警獲報後前往現場處理
    ，宋吉松隨即於有偵查犯罪權限之機關或公務員發覺其為犯
    罪人前，向尚不知肇事者為何人之到場員警坦承肇事犯罪之
    事實，同時表示自首及願接受裁判之意，嗣張陳月女經送往
    高雄市立小港醫院急救途中，即因上開傷勢導致胸腹內出血
    、低血性休克而於到院前死亡。
二、案經張水信訴由高雄市政府警察局小港分局報告臺灣高雄地
    方法院檢察署檢察官偵查起訴。
    理  由
甲、程序方面：
    按被告以外之人於審判外之陳述，雖不符刑事訴訟法第159
    條之1 至第159 條之4 之規定，而經當事人於審判程序同意
    作為證據，法院審酌該言詞陳述或書面陳述作成時之情況，
    認為適當者，亦得為證據；又當事人、代理人或辯護人於法
    院調查證據時，知有第159 條第1 項不得為證據之情形，而
    未於言詞辯論終結前聲明異議者，視為有前項之同意，刑事
    訴訟法第159 條第1 項、第159 條之5 分別定有明文。查本
    判決所引用之證據，均已依法踐行調查證據程序，且當事人
    於審判程序亦同意作為證據，而經本院審酌證據資料作成時
    之情況，並無違法不當及證明力明顯過低之瑕疵，亦無依法
    應排除其證據能力之情形，認以之作為證據應屬適當，故自
    有證據能力。
乙、實體方面：
壹、有罪部分：
一、訊據被告宋吉松對於上開犯罪事實均坦承不諱，且有證人即
    現場目擊者張水信於警詢、偵查中證述可佐（見警卷第7 至
    8 頁，相驗卷第26至27頁背面，偵卷第12至14頁），復有高
    雄市政府警察局交通大隊談話紀錄表、道路交通事故現場圖
    、道路交通事故調查報告表、事故現場照片27張及高雄市政
    府交通局車輛行車事故鑑定委員會100 年6 月7 日高市車鑑
    字第1000003193號函附鑑定意見書等件存卷可參（見警卷第
    13至18頁、第25至28頁，偵一卷第24至25頁背面），是被告
    之任意性自白核與事實相符，堪採為本件事實認定之依據；
    又被害人張陳月女因上開事故當場受有胸部肋骨骨折、氣胸
    、腹部骨盆骨折、左鼠蹊部挫裂傷、背部脊椎骨折、左小腿
    骨折及身體多處擦挫傷之傷害，經送往高雄市立小港醫院急
    救途中，即因上開傷勢導致胸腹內出血、低血性休克而於到
    院前死亡一節，則有卷附高雄市立小港醫院100 年3 月1日
    疑似非病死病歷摘要報告表、高雄市政府警察局小港分局鑑
    識暨相驗照片24張、高雄地方法院檢察署100 年相字第373
    號相驗屍體證明書暨相驗報告書可稽（見警卷第10至11頁、
    第32至43頁，相驗卷第30至39頁），而被害人張陳月女確因
    本件車禍死亡，是被害人張陳月女之死亡結果與被告之駕車
    過失行為間，具有相當因果關係，是本件被告犯行事證明確
    ，應依法論罪科刑。
二、論罪科刑：
(一)、查被告坦認從事貨車司機工作，業如前述，自係以駕駛貨車
    為其業務，是核被告所為，係犯刑法第276 條第2 項業務過
    失致死罪，又被告於肇事後留在現場，於有權偵查犯罪之警
    察機關，僅知悉犯罪事實，但不知悉犯罪人姓名前，主動向
    到場處理本件道路交通事故之警員坦承肇事且自願接受裁判
    一節，有前揭高雄市政府警察局交通大隊談話紀錄表及處理
    相驗案件初步調查報告暨報驗書在卷可稽（見警卷第19至20
    頁，相驗卷第2 頁），堪認合乎自首之要件，爰依刑法第62
    條前段規定，減輕其刑。
(二)、原審以被告事證明確，予以論罪科刑，固非無見，惟按告訴
    乃論之罪，告訴人於第一審辯論終結前，得撤回其告訴；又
    告訴乃論之罪，其告訴經撤回者，應諭知不受理之判決，刑
    事訴訟法第238 第1 項、第303 條第3 款分別定有明文。另
    檢察官以裁判上一罪起訴之案件，經法院審理結果，認其中
    一部分有罪，他部屬告訴乃論之罪，已經告訴人合法撤回告
    訴，其主文雖僅須記載有罪部分之罪，以為單一刑罰權之宣
    示，但他部分亦須於理由內敘明毋庸於主文內另為不受理諭
    知之理由，否則即有已受請求之事項未予判決或判決理由不
    備之違法（參見最高法院86年度臺上字第6907號、96年度臺
    非字第129  號、96年度臺上字第313  號、96年度臺上字第
    7106號判決意旨），本件起訴書記載被告於上揭時地因超車
    不慎肇致上開事故，除造成被害人張陳月女死亡之結果外，
    復同時造成被害人張陳月女之配偶張水信受有右肩挫傷、四
    肢多處擦傷等傷害，因認被告係以一業務過失駕駛行為造成
    被害人張陳月女死亡及張水信受傷之結果，為想像競合犯，
    並依告訴人張水信之告訴提起本件公訴，惟被告於原審審理
    期間業與告訴人張水信及被害人張陳月女之家屬張雅雯等人
    達成和解，並經告訴人張水信撤回告訴等情，有卷附告訴人
    張水信100 年9 月1 日提出之撤回告訴聲請狀可參（見原審
    卷第10頁），揆諸首揭說明，自應就告訴人所提告訴乃論之
    罪即業務過失傷害部分，於理由欄內敘明毋庸於主文內另為
    不受理諭知之理由，惟原審疏未注意及此，除就上開業經告
    訴人撤回告訴之業務過失傷害部分漏未於裡由欄內敘明不另
    為不受理諭知之理由外，復將此業經告訴人撤回告訴之業務
    過失傷害犯行部分，與前揭非告訴乃論之業務過失致死犯行
    部分，依想像競合犯規定從一重論以業務過失致死罪後而為
    論罪科刑，於法即有違誤，檢察官依此指摘原判決不當而提
    起上訴，為有理由。原判決既有上述可議之處，自無可維持
    ，應由本院第二審合議庭予以撤銷改判。
(三)、爰審酌被告駕車超越前行車疏未保持兩車間之安全間隔，以
    致造成本件道路交通事故，被害人張水月女所搭乘由張水信
    騎乘之機車則無肇事原因乙節，有車輛行車事故鑑定委員會
    鑑定意見書在卷可按（偵一卷第24至25頁），並造成被害人
    張陳月女死亡之無法彌補損害，其行為實有不該而應非難，
    惟念及被告犯後坦承犯行，態度良好，復參酌被告業與被害
    人之家屬張水信、張雅雯等人達成和解，被害人之家屬復表
    示願向法院請求從輕量刑並給予被告緩刑宣告等情，有本院
    調解筆錄1 份在卷可參（本院審交訴卷第20頁），並考量被
    告之智識、職業、教育程度、家庭經濟狀況等一切情狀，酌
    情量處如主文所示之刑，以資懲儆。又被告前於5 年內未曾
    受有期徒刑以上刑之宣告，素行尚可，有臺灣高等法院被告
    前案紀錄表各1 份在卷可按，其因一時失慮致觸犯本件犯行
    ，信其經此刑之宣告後，應知所警惕，而無再犯之虞，本院
    因認以暫不執行其刑為當，爰依刑法第74條第1 項第1 款之
    規定，併予宣告緩刑2 年，以啟自新。
貳、不另為不受理諭知部分：
(一)、公訴意旨另以：被告宋吉松為貨車司機，乃從事駕駛業務之
    人，於前揭時地駕駛車牌號碼Z3-296號大貨車，因疏未注意
    ，於超車時不慎與由告訴人張水信騎乘車牌號碼XZJ-817 號
    機車發生碰撞，致告訴人張水信及機車後座附載之張陳月女
    均人、車倒地，告訴人張水信受有右肩挫傷、四肢多處擦傷
    等傷害，因認被告就告訴人張水信所受上開傷勢部分，另涉
    刑法第284 條第2 項業務過失傷害罪嫌等語。
(二)、按告訴乃論之罪，告訴人於第一審辯論終結前，得撤回其告
    訴；又告訴乃論之罪，其告訴經撤回者，應諭知不受理之判
    決，且得不經言詞辯論為之，刑事訴訟法第238 第1 項、第
    303 條第3 款、第307 條分別定有明文。
(三)、經查，告訴人張水信告訴被告上開傷害部分，起訴書認被告
    涉犯刑法第284  條第2 項業務過失傷害罪嫌，依同法第287
    條，須告訴乃論。惟告訴人張水信於原審審理中業已就被告
    上開業務過失傷害部分撤回告訴，有告訴人張水信於100 年
    9 月1 日提出之撤回告訴聲請狀1 紙存卷可參（見原審卷第
    10頁），參照前述說明，被告所涉此部分之業務過失傷害犯
    行，本應諭知不受理之判決，惟檢察官既認為此部分業務過
    失傷害犯行與被告前揭經本院論罪科刑之業務過失致死犯行
    間，為想像競合犯而具裁判上一罪關係，爰不另為不受理判
    決之諭知。
據上論斷，應依刑事訴訟法第455條之1第1項、第3項、第369 條
第1 項前段、第364 條、第299 條第1 項前段，刑法第276 條第
2 項、第62條前段、第74條第1 項第1 款，刑法施行法第1 條之
1 ，判決如主文。
本案經檢察官郭來裕到庭執行職務。
中    華    民    國     100   年    12    月    22   日
                  刑事第十九庭  審判長法  官  陳志銘
                                      法  官  陳松檀
                                      法  官  鄭子文
以上正本證明與原本無異。
不得上訴。
中    華    民    國     100    年    12   月    22   日
                                      書記官  王立山
附錄本案論罪科刑法條：
中華民國刑法第276條
因過失致人於死者，處 2 年以下有期徒刑、拘役或 2 千元以下
罰金。
從事業務之人，因業務上之過失犯前項之罪者，處 5 年以下有
期徒刑或拘役，得併科 3 千元以下罰金。